臺灣高雄地方法院民事裁定
111年度抗字第103號
抗  告  人  立榮租賃有限公司

法定代理人  李青風  


相  對  人  孫惠瑛  

上列當事人間聲請本票裁定事件，抗告人對於民國111年8月23日
本院111年度司票字第7347號裁定提起抗告，本院裁定如下：
    主  文
原裁定廢棄。
相對人簽發如附表所示之本票金額，及自如附表所示之利息起算
日起至清償日止，按週年利率百分之16計算之利息，得為強制執
行。
聲請及抗告程序費用共新臺幣1,500元由相對人負擔。
    理  由
一、按執票人向本票發票人行使追索權時，得聲請法院裁定後強
    制執行，票據法第123條定有明文。又本票執票人依上開規
    定，聲請法院裁定許可對發票人強制執行，係屬非訟事件程
    序，法院僅就形式上審查得否准許強制執行，惟此項裁定並
    無確定實體上法律關係存否之效力，如發票人就票據債務之
    存否有爭執時，應由發票人提起確認之訴，以資解決（最高
    法院56年台抗字第714號、57年台抗字第76號裁判意旨參照
    ）。
二、本件抗告人以其執有相對人所簽發如附表所示票面金額新臺
    幣（下同）5萬9,292元，未載到期日，並免除作成拒絕證書
    之本票1紙（下稱系爭本票），經提示未獲付款，爰依票據
    法第123條規定，聲請裁定許可強制執行，並提出系爭本票
    為證。原裁定認系爭本票記載「此本票係供為分期付款買賣
    之分期款項總額憑證，俟分期付款完全清償完畢時，此本票
    自動失效，但如有一期未付，發票人願就全部本票債務負責
    清償」等文字（下稱系爭文字），與本票「無條件支付」之
    本質相抵觸，屬無效票據，而駁回抗告人之聲請。 　　
三、抗告意旨略以：系爭本票記載系爭文字，僅在表明系爭本票
    之原因關係，並非係對系爭本票之擔任支付附以條件，無礙
    於系爭本票「無條件支付」之意思，應屬票據法第12條所稱
    「記載本法所不規定之事項」，不生票據上之效力。原裁定
    認系爭本票無效，並據以駁回抗告人之聲請，顯有違誤，爰
    提起抗告，請求廢棄原裁定，並裁定許可抗告人對相對人為
    強制執行等語。
四、經查：
　㈠系爭本票自形式上觀之，已記載發票人、表明其為本票之文
    字、一定之金額、無條件支付、發票日等票據法第120條第1
    項所定本票之絕對必要記載事項，有系爭本票影本足稽（見
    原審卷第9頁），堪認系爭本票確已載明「無條件支付」，
    而屬有效票據。原裁定雖以系爭文字與「無條件支付」之本
    質相抵觸，而駁回抗告人之聲請，惟本票上若已載明「無條
    件支付」之文字，而其他記載之文字倘與本票「無條件支付
    」之本質「並無」牴觸，僅在表明本票原因關係之債務經以
    他法清償，系爭本票之原因關係即消滅等，應認為記載票據
    法上所不規定之事項，依票據法第12條規定，自不生票據法
    上之效力，執票人仍得請求給付票款。準此，系爭本票雖有
    系爭文字，然系爭文字載於本票末端，遠離系爭本票上端之
    「無條件支付」文字，基於票據法助長票據流通並保障交易
    安全之立法意旨，依票據有效解釋原則，應認系爭文字僅在
    表明兩造分期付款買賣關係為系爭本票之原因關係，且於原
    因關係經清償而消滅時，系爭本票之債權即不存在而己，並
    非對系爭本票之擔任支付附以條件，自不生使系爭本票欠缺
    「無條件擔任支付」此一絕對應記載事項之效果，堪予認定
    。至最高法院100年度台簡上字第9號裁定係針對本票記載「
    不得提示或兌現，僅提供保證，欠款金額由餐廳盈餘償還」
    等文字之情形，與本件系爭文字僅在表明原因關係經清償而
    消滅後，本票債權關係即不存在之情形，有所不同，自不能
    比附援引，併此敘明。
  ㈡從而，系爭本票之形式上要件既均已具備，即無不應准許強
    制執行之情形，則抗告人依前揭規定，聲請裁定於如附表所
    示票面金額，及自如附表所示之利息起算日起至清償日止，
    按週年利率百分之16計算之利息範圍內准許強制執行，於法
    洵無不合。原裁定以系爭本票為無效，而裁定駁回抗告人之
    聲請，自有違誤。抗告意旨指摘原裁定不當，求予廢棄，為
    有理由，應由本院將原裁定廢棄，另裁定如主文第2項所示
    。
五、據上論結，本件抗告為有理由，依非訟事件法第46條、第21
    條第2項、第24條第1項，民事訴訟法第495條之1第1項、第4
    50條、第78條，裁定如主文。
中　　華　　民　　國　　111 　年　　9 　　月　　28　　日
                  民事第二庭    審判長法  官  陳宛榆  
　　　　　　　　　                    法  官  鄭  瑋
　　　　　　　　　                    法  官  林婕妤
以上正本係照原本作成。
本裁定不得再抗告。　　
中　　華　　民　　國　　111 　年　　9 　　月　　28　　日
                                      書記官  黃雅慧
附表：
    發票日      票面金額 　  （新臺幣）   利息起算日 110年11月5日     5萬9,292元 110年11月5日